臺灣桃園地方法院刑事判決　　　　　　　 94年度重訴字第5號
公　訴　人　臺灣桃園地方法院檢察署檢察官
被　　　告　甲○○　男　30歲.
　　　　　　　　　　　押)
選任辯護人　戴文進律師
上列被告因毒品危害防制條例案件，經檢察官提起公訴（93年度
偵字第14635 號），本院判決如下：
    主  文
甲○○共同運輸第一級毒品，處無期徒刑，褫奪公權終身。扣案
之第一級毒品海洛因壹包（驗後淨重貳仟壹佰貳拾捌點陸貳公克
，純度65.63 ﹪，純質淨重壹仟參佰玖拾柒點零壹公克）沒收銷
燬之；扣案之空包裝袋一個（重柒拾參點捌柒公克）、黑色行李
箱壹個、包覆用之複寫紙壹包、固定用軟墊（紙板）壹片及NOKI
A 廠行動電話壹支，均沒收；未扣案之新台幣壹萬伍仟元沒收，
如全部或一部不能沒收時，以其財產抵償之。
    事  實
一、甲○○前於民國89年間因侵占案件，經臺灣彰化地方法院以
    89年度斗簡字第81號判決判處有期徒刑9 月，緩刑四年，並
    於89年11月8 日確定，尚在緩刑期中，仍不知警惕。其於90
    年12月間即曾出國前往大陸，其對於運輸海洛因毒品入境將
    處死刑、無期徒刑之重刑，已有所認識，其又明知海洛因為
    毒品危害防制條例所規定之第一級毒品，不得製造、運輸、
    販賣或轉讓，亦屬懲治走私條例所規定之未經許可不得私運
    來臺之管制進出口物品；竟於93年7 月底、8 月初某日，在
    彰化縣二水鄉和合村某檳榔攤與一名姓名、年籍均不詳之成
    年男子（甲○○稱係乙○○，此部分尚未經檢察官偵查，以
    下簡稱為「該名男子」）聊天時，該名男子向其表示如願意
    替其至泰國帶回以皮箱裝的物品，願以新台幣（下同）二十
    萬元作為報酬，甲○○明知該名男子以如此高額之代價託其
    自「泰國」帶回一個皮箱，其內所裝之物必為政府嚴格查禁
    之第一級毒品海洛因，其為處理其積欠他人之債務即答應該
    名男子之邀約，並交由該名男子替其辦理出國手續。後於93
    年9 月8 日下午，甲○○即依該名男子之指示，搭乘該名男
    子所駕駛之不詳車號自小客車前往臺中市某處，與真實姓名
    、年籍均不詳，綽號分別為「阿良」、「阿妹」之成年男子
    、成年女子會合，再一起前往桃園縣中正國際機場；甲○○
    在中正機場內即將該名男子所先行交付之報酬一萬五千元兌
    換為泰銖，後即與「阿良」、「阿妹」一起搭乘當日晚上10
    時20分許之中華航空CI065 班次飛機前往泰國曼谷；抵達泰
    國曼谷機場後，甲○○即聽從「阿良」、「阿妹」的安排住
    進水門飯店，直至同月13日下午1 時許，「阿良」、「阿妹
    」二人搭乘計程車至水門飯店接甲○○，三人再一起搭乘計
    程車至第四市場後，由「阿良」、「阿妹」下車進入市○○
    ○街某處取得五個行李箱，後三人再搭乘計程車返回水門飯
    店，「阿良」、「阿妹」二人並要甲○○另再開一個房間，
    之後在所開房號不詳之房間內，「阿良」、「阿妹」並將皮
    箱打開，當時甲○○並未見到皮箱內放置有毒品；至翌（14
    ）日上午，「阿良」、「阿妹」要求甲○○將其換洗衣物交
    給他們打包，甲○○即將其自己之衣物交給「阿良」、「阿
    妹」裝入黑色皮箱內，後「阿良」、「阿妹」再將該黑色皮
    箱交由甲○○，甲○○向「阿良」、「阿妹」詢問皮箱內裝
    著什麼東西，「阿良」、「阿妹」要甲○○不要多問，此時
    甲○○已明知該皮箱內應已裝有毒品海洛因，其仍依「阿良
    」、「阿妹」之指示，拿著「阿良」、「阿妹」交付予他的
    護照、機票及該個行李箱搭乘計程車前往曼谷機場，搭乘同
    日下午1 時30分許之中華航空CI694 班次飛機返回臺灣，由
    中正機場入境，而將管制物品第一級毒品海洛因輸入我國內
    。嗣於同日晚上6 時50分（起訴書記載十八時三十分，應為
    飛機抵桃園中正國際機場第一航廈之時間）許，甲○○所託
    運之上開行李箱在中正國際機場第一航廈入境檢查海關室第
    九號轉盤，經財政部臺北關稅局（以下簡稱臺北關稅局）稽
    查組關員經Ｘ光檢查儀注檢發現該行李箱影像可疑而追查，
    於同晚7 時17分許，甲○○由第六號綠線臺通關，再經內政
    部警政署航空警察局（以下簡稱航警局）安檢人員以Ｘ光檢
    查儀注檢及跟監至第八號紅線臺檢查，而由航警局安檢人員
    會同臺北關稅局關員，於同晚7 時20分許，在上開行李箱內
    層之夾層內查獲一大包以黑色複寫紙包覆海洛因（淨重
    2,128.62公克，空包裝重73.87 公克），而查悉上情。
二、案經內政部警政署航空警察局移送臺灣桃園地方法院檢察署
    檢察官偵查起訴。
    理  由
一、訊之被告甲○○對於上揭犯罪事實，其固坦承係受他人之託
    ，於上揭時間與「阿良」、「阿妹」一同搭機前往泰國，後
    由「阿良」、「阿妹」交付上開黑色行李箱予伊，及扣案之
    第一級毒品海洛因確實是由伊所攜帶回臺灣之黑色行李箱內
    查獲等情，惟矢口否認知悉行李箱內所攜帶之物為毒品海洛
    因，並辯稱：因為伊沒有接觸過毒品，所以伊不知道要如何
    區分毒品等級，當時乙○○告訴他是要帶Ｋ他命，且他告訴
    伊Ｋ他命不是毒品，如果拿回來被查獲，也只是被沒收及處
    罰金而已，罰金部份他幫伊處理；且乙○○當時叫一男一女
    跟伊去，叫伊聽他們兩個人的指示，不要多問，伊要回來的
    時候那一男一女就將行李箱交給伊，伊就以為那是乙○○所
    說的Ｋ他命云云。辯護人為被告辯護略稱：被告被查獲後即
    積極欲供出上手及「阿良」、「阿妹」，犯後態度良好，又
    被告係受乙○○之利用去帶回Ｋ他命，其認知所帶是Ｋ他命
    ，且他以為Ｋ他命是藥物，這在一般普通人的認知上是不無
    可能；又以被告實際上一直是住在彰化縣二水鄉那種鄉下地
    方，僅讀到高中，一直沒有接觸到北部那種比較繁華的社會
    ，要說他不知道這種東西或者隱約他知道Ｋ他命是毒品，他
    要是知道Ｋ他命是毒品，是被人家利用的，人家叫他去，然
    後他就想去，從他的陳述過程，他並沒有推辭，再人家花二
    十萬元叫他去帶東西回來，他想說裡面是Ｋ他命應該也是很
    有可能，他的認知是這不是屬於毒品，因此，從所知如果輕
    於所犯，應該是從所知來論他的罪責，我們認為他非常明確
    的說他知道是Ｋ他命，不否認說他帶的可能是Ｋ他命，我們
    認為說如果以運輸Ｋ他命的罪來處理的話，應該是比較可靠
    ，公訴人起訴認被告涉犯運輸海洛因罪嫌，在證據上似乎尚
    有商榷的地方，這部分請求為被告無罪的判決，另就被告所
    犯的請給予適當的判決。另外，本案到現在為止，雖未查獲
    上手，然被告已不斷的在寫陳訴狀，希望檢察官能夠去追查
    ，他也希望供出可能的線索，現雖因丙○○、乙○○拒絕作
    證而沒有辦法證明被告所說屬實，但從被告犯罪後的態度來
    講，其態度良好，請依照刑法第57條第10款規定來審酌或減
    輕被告刑度等語。經查：
    (一)被告係於93年9 月8 日晚上10時20分許，搭乘中華航空CI
      065 班次飛機前往泰國曼谷，於同月14日下午1 時30分許
      ，搭乘中華航空CI694 班次飛機返回臺灣等情，有被告之
      護照影本（見偵查卷第27頁）、旅客入出境記錄查詢表3
      張（見偵查卷第15至17頁）在卷可稽。而被告所託運之上
      開黑色行李箱於93年9 月14日晚上6 時50分，在中正國際
      機場第一航廈入境檢查海關室第九號轉盤，經臺北關稅稽
      查組關員經Ｘ光檢查儀注檢發現該行李箱影像可疑而追查
      ，於同晚7 時17分許，被告由第六號綠線臺通關，再經航
      警局安檢人員以Ｘ光檢查儀注檢及跟監至第八號紅線臺檢
      查，而由航警局安檢人員會同臺北關稅局關員，於同晚7
      時20分許，在上開行李箱內層之夾層內查獲有一大包以黑
      色複寫紙包覆海洛因等情，業據被告於警詢及偵審中坦承
      不諱，亦有臺北關稅稽查組Ｘ光檢查儀注檢行李報告表、
      刑案現場照片四張、託運行李條、臺北關稅局扣押貨物運
      輸工具收據及搜索筆錄（見偵查卷第14、11、12、21頁）
      等在卷可稽，復有行李箱1 個、包覆用之複寫紙1 包、固
      定用軟墊（紙板）1 片及白色粉末1 包等扣案可證。又扣
      案之白色粉末1 包，經送請法務部調查局鑑定結果：「送
      驗白粉含有第一級第6 項毒品海洛因成分，淨重2128.62
      公克（空包裝重73.87 公克），純度65.63 ﹪，純質淨重
      1397.01 公克」，有法務部調查局93年10月8 日調科壹字
      第08000831 3號鑑定通知書一紙附卷足憑。是被告於93年
      9 月14日所運輸（私運）入境被查獲之物確為第一級毒品
      海洛因無誤。
    (二)被告雖辯稱：因為伊沒有接觸過毒品，所以伊不知道要如
      何區分毒品等級，當時乙○○告訴他是要帶Ｋ他命，且他
      告訴伊Ｋ他命不是毒品，如果拿回來被查獲，也只是被沒
      收及處罰金而已，罰金部份他幫伊處理；且乙○○當時叫
      一男一女跟伊去，叫伊聽他們兩個人的指示，不要多問，
      伊要回來的時候那一男一女就將行李箱交給伊，伊就以為
      那是乙○○所說的Ｋ他命云云。然查，被告係於93年7 月
      底、8 月初某日，在彰化縣二水鄉和合村某檳榔攤與該名
      男子聊天時，該名男子係以高達二十萬元之代價託被告至
      泰國帶回以皮箱裝的物品，該代價實已足以一使般人認知
      係要攜帶不法之物品；而按查緝毒品為世界各國一致之政
      策，我國緝毒尤為嚴格，一再宣示嚴查毒品，攜帶毒品入
      境最重可處死刑，被告於90年12月間既曾出入國境（見偵
      查卷第15頁旅客入出境記錄查詢表），前往大陸地區（此
      業據被告於本院93年度聲羈字第543 號案件，於93年9 月
      15日訊問時自承在卷，見該日訊問筆錄第5 頁），其對於
      政府在機場及飛機上的明顯處所所張貼之警示標語，自難
      諉為不知；又泰國、緬甸及中南半島金三角等地，為種植
      毒品之產地，亦為毒販輸出毒品海洛因之大宗，乃眾所皆
      知之事實；再警方在中正機場屢屢查獲將毒品藏匿於身上
      或行李箱內之運毒者，而電視新聞及報紙等媒體對於此種
      案件均會加以報導，被告為高職畢業，家中有電視及訂閱
      報紙（此業據被告於本院審理中自承在卷），其為具有相
      當智識之人，因此，其對於走私毒品者，常利用自中南半
      島入境之遊客在行李箱中夾帶海洛因等毒品闖關入境之犯
      罪方式，自應有所知悉。其次，被告於泰國接受「阿良」
      、「阿妹」指揮，將其所攜帶之換洗衣物交給該二人打包
      時，其對於自己衣物之重量即相當清楚，而上開扣案之行
      李箱並非甚重（除被告之衣物及扣案毒品外，並無其他之
      物品），被告於接手該行李箱時，其對於裡面所裝之物應
      為市價極高之第一級毒品海洛因當已心裡有數，又其既是
      事先接受該名男子以高達二十萬元之代價委託前去泰國，
      再自泰國帶回以皮箱裝之物品，其對於該名男子欲託其帶
      回之物為海洛因，確屬知悉，但因為清償其積欠他人之債
      務，仍冒險攜帶入境。
    (三)再被告及辯護人雖均辯稱該名男子託被告帶回的是Ｋ他命
      云云，然查被告於臺北關稅局及航警局詢問、檢察官訊問
      及本院93年9 月15日訊問時，均未曾提到他人託其帶回之
      物品為Ｋ他命，而係稱「我有懷疑，我懷疑裡面有毒品，
      我有問過，對方說以不用問那麼多」（見偵查卷第37頁）
      、「張本福要我去帶行李箱的時候，我就懷疑是要去帶違
      禁物進來」（見本院93年度聲羈字第543 號卷第8 頁）等
      語，其所辯已難令人置信！又其於本院延長羈押案93年11
      月11日訊問時係稱「被告在去泰國前是【以為】要帶第三
      級毒品Ｋ他命」，所稱【以為】與其在本院所稱「乙○○
      告訴伊是要帶Ｋ他命，且他告訴伊Ｋ他命不是毒品，如果
      拿回來被查獲，也只是被沒收及處罰金而已，罰金部份他
      幫伊處理」等語，亦不相吻合，其所辯顯為事後卸責之詞
      ，不足採信。是本案事證已明確，被告前揭犯行已可認定
      ，應予依法論科。
二、按海洛因為毒品危害防制條例第2條第2項第1款所列之第一
    級毒品，且係行政院依懲治走私條例第2條第4項法律授權公
    告之「管制物品項目及其數額」甲項第4 款規定之管制進出
    口物品，不限其數額，均不得運輸及私運。是核被告甲○○
    之所為，係犯毒品危害防制條例第4 條第1 項之運輸第一級
    毒品罪及懲治走私條例第2 條第1 項之私運管制物品第一級
    毒品海洛因進口罪。被告與該名真實姓名、年籍均不詳之成
    年男子及「阿良」、「阿妹」，就所犯上開各罪間，有犯意
    聯絡及行為分擔，均為共同正犯。又被告所犯上開運輸第一
    級毒品及私運管制物品進口二罪，係一行為觸犯二罪名，侵
    害不同之法益，為想像競合犯，應依刑法第55條之規定，從
    一重之運輸第一級毒品罪處斷。爰審酌被告正值年輕力盛，
    不思以正途謀生，為謀取20萬元之利益，竟幫他人運輸達21
    28.62 公克之海洛因入我國境內，倘該些毒品順利走私成功
    ，恐將毒害無數國人，破壞為數不少之和樂家庭，其惡性非
    輕，原應予重罰，惟思及被告表示其對於本件事情深感懊悔
    ，並積極配合調查，欲找出與其共同運輸海洛因之人，足見
    其人性尚未泯滅，且其並非首謀，走私所運輸之毒品復在流
    入市面前即時查獲等一切情狀，量處如主文所示之刑，併依
    刑法第三十七條第一項之規定，宣告褫奪公權終身。至犯毒
    品危害防制條例第4 條第1 項之罪，供出毒品來源，因而破
    獲者，得減輕其刑，固為毒品危害防制條例第17條所明文規
    定，惟該條文所謂「供出毒品來源，因而破獲者」，依其立
    法目的，係指供出共犯以外之前手，並因而破獲者而言，若
    僅供出自己所販賣、運輸、製造、持有或施用之毒品放置處
    所及共犯為何人在內，此僅屬自白犯罪之證據何在及共犯為
    誰而已，並不能執此適用上開規定而減輕其刑（司法院八二
    廳刑一字第二一七一七號函文可資參照）。且按諸毒品危害
    防制條例第17條規定，犯同條例第4 條第1 項之罪，供出毒
    品來源，因而破獲者，得減輕其刑，其立法意旨重在鼓勵具
    體供出其上游販毒者，俾使追查該毒梟前手及其上游毒品，
    以杜絕毒品之蔓延與氾濫，倘僅供出共犯為何人，但尚未進
    而查獲毒梟前手或其上游毒品者，仍不得執此邀本條規定之
    寬減（最高法院90年度台上字第1639號刑事判決及86年臺覆
    字第54號刑事判例意旨可資參照）。被告於本院審理中雖供
    出是「乙○○」要其前往帶回扣案之皮箱，「阿良」「阿妹
    」與之一起前往泰國，並將扣案之皮箱交由其帶回，惟縱使
    被告所言屬實，「乙○○」及「阿良」「阿妹」等人於本件
    中均係居於共犯之地位，真正屬於毒品來源者，乃交毒品予
    「阿良」「阿妹」之人，是本件尚無以執此適用上開規定而
    減輕其刑，附此敘明。
三、扣案之第一級毒品海洛因（驗後淨重2128.62 公克，純度65
    . 63﹪，純質淨重1397.01 公克）係毒品危害防制條例第2
    條第2 項第1 款所列之第一級毒品，應依同條例第18條第1
    項前段之規定，宣告沒收並銷燬之。扣案之空包裝重73.87
    公克、黑色行李箱一個及複寫紙一包、軟墊（紙板）一片，
    均係共犯所有供包裹、固定毒品，防其裸露、潮濕，便於運
    輸所用之物，應依毒品危害防制條例第19條第1 項之規定，
    予以宣告沒收。又扣案之NOKIA 廠行動電話1 支，係該名男
    子（共犯）所有而交予被告，用以聯絡有關本案運輸海洛因
    等事項之物，業據被告於本院審理時供述在卷，亦應依毒品
    危害防制條例第19條第1 項之規定，予以宣告沒收。再被告
    此次運輸毒品實際自其他共犯處取得現金1 萬5 仟元作為報
    酬，此據被告供明在卷，自屬渠因本案運輸第一級毒品犯罪
    所得之財物，雖未扣案，仍應依毒品危害防制條例第19條第
    1 項之規定，予以宣告沒收，如全部或一部不能沒收時，以
    其財產抵償之。另被告雖自承運輸第一級毒品海洛因後尚可
    得18萬5 仟元之報酬，惟該款項尚未經被告實際取得，自無
    庸對之宣告沒收，附此敘明。
據上論斷，應依刑事訴訟法第299條第1項前段，毒品危害防制條
例第4條第1項、第18條第1項前段、第19條第1項，懲治走私條例
第2 條第1 項、第11條，刑法第11條、第28條、第55條、第37
條第1 項，判決如主文。
中　　華　　民　　國　　94　　年　　 5　　月　　11　　日
                    刑事第9庭審判長法  官   林明洲
                                   法  官   何燕蓉
                                   法  官   林春鈴
以上正本證明與原本無異。
如不服本判決，應於判決送達後10日內向本院提出上訴狀 (應附
繕本)，上訴於臺灣高等法院。
                                    書記官  江世亨
中　　華　　民　　國　　94　　年　　 5　　月　　11　　日
附論罪科刑依據之主要法條：
毒品危害防制條例第4條第一項
製造、運輸、販賣第一級毒品者，處死刑或無期徒刑；處無期徒
刑者，得併科新台幣一千萬元以下罰金。
